【裁判字號】    97,訴,1163
【裁判日期】    971224
【裁判案由】    違反槍砲彈藥刀械管制條例
【裁判全文】
臺灣桃園地方法院刑事判決              97年度訴字第1163號
公  訴  人  臺灣桃園地方法院檢察署檢察官
被      告  甲○○
指定辯護人  本院公設辯護人陳瑞明
上列被告因違反槍砲彈藥刀械管制條例案件，經檢察官提起公訴
（97年度偵字第13165 號），本院判決如下︰
    主  文
甲○○未經許可，持有可發射子彈具有殺傷力之改造手槍，累犯
，處有期徒刑壹年貳月，併科罰金新臺幣壹拾萬元，罰金如易服
勞役，以新臺幣壹仟元折算壹日。扣案之改造手槍壹把（槍枝管
制編號：0000000000號，含彈匣壹個）及口徑8.0 ±0.5 ㎜非制
式子彈貳顆均沒收之。
    事  實
一、甲○○前於民國93年間，因妨害自由案件，經本院以93年度
    桃簡字第50號判處有期徒刑5 月確定；又於94年間因犯竊盜
    及違反毒品危害防制條例等案件，先後經臺灣新竹地方法院
    （下稱新竹地院）及本院分別判處有期徒刑9 月及10月確定
    ；上開罪刑，再經新竹地院以96年度聲減字第278 號裁定減
    刑並定其應執行刑為有期徒刑11月又15日；甫於95年9 月29
    日假釋出監，乃於假釋付保護管束期間猶未屆滿，復因違反
    保安處分執行法第74條之2 第1 、2 、4 款規定且情節重大
    ，致遭撤銷假釋，並於96年6 月11日入監執行殘刑有期徒刑
    4 月8 日，迨至96年7 月16日始執行完畢。
二、詎甲○○竟仍不知悔改，明知可發射子彈具有殺傷力之槍枝
    及非制式子彈均屬違禁物，非經主管機關許可，不得持有，
    仍於97年5 月上旬某日，在位於桃園縣中壢市家樂福量販店
    前，向真實姓名年籍均不詳綽號「紅龍」之成年男子借得由
    仿BERETTA 廠1934型半自動手槍製造之槍枝，經以換裝土造
    金屬槍管而成，可供擊發適用子彈使用而具殺傷力之改造手
    槍1 枝（槍枝管制編號：0000000000號，含彈匣1 個），及
    由金屬彈殼組合直徑8.0 ±0.5 ㎜金屬彈頭而成之非制式子
    彈3 顆（鑑定時試射擊發1 顆，僅餘2 顆）後，即將之帶回
    其位於桃園縣中壢市○○○街76號7 樓之3 處所藏放而無故
    持有之。嗣為警於97年5 月27日凌晨1 時10分許前往上址查
    緝毒品時，在警方未發覺之前，在上址3 樓電梯口，主動向
    警方交出藏放在其隨身攜帶皮包內之前揭改造手槍1 枝（含
    彈匣1 個）及子彈3 顆而自首報繳，並經警當場查扣，始悉
    上情。
三、案經桃園縣政府警察局中壢分局報請桃園地方法院檢察署檢
    察官偵查起訴。
    理  由
壹、程序方面：
一、按被告以外之人於審判外之言詞或書面陳述，除法律有規定
    者外，不得作為證據，刑事訴訟法第159 條第1 項定有明文
    。經查：卷附內政部警政署刑事警察局97年7 月8 日刑鑑字
    0000000000號槍彈鑑定書所載鑑定意見（附於臺灣桃園地方
    法院檢察署96年度偵字第13165 號卷第62至64頁），固均為
    被告以外之人於審判外之書面陳述，性質屬傳聞證據，惟觀
    諸該條修正理由三所示：本條所謂「法律有規定者」，係指
    本法第159 條之1 至第159 條之5 及第206 條等規定。而查
    刑事訴訟法第206 條第1 項規定：「鑑定之經過及其結果，
    應命鑑定人以言詞或書面報告」，且按司法警察等偵查輔助
    人員於案件未移送檢察官偵查前之調查犯罪階段，先行將查
    扣之槍彈等證物，送請檢察機關概括選任之專責鑑定機關實
    施鑑定，基於檢察一體原則，該鑑定機關亦應視同受承辦檢
    察官所選任或囑託而執行鑑定業務，其等出具之書面鑑定報
    告乃現行刑事訴訟法第206 條所定之鑑定人書面報告，屬傳
    聞證據法則之例外，應具有證據能力。查內政部警政署刑事
    警察局係經臺灣高等法院檢察署檢察長概括選任有關槍砲、
    彈藥之鑑定機關，已為臺灣高等法院檢察署92年9 月9 日檢
    文允字第0921001203號函所明示，且行之多年，本案承辦之
    桃園縣政府警察局中壢分局依前開函文所為概括選任鑑定機
    關之意旨，於偵查之前階段，將查扣之槍枝、子彈等證物，
    送請內政部警政署刑事警察局進行鑑定，則該局因此所出具
    之鑑驗意見，為實施鑑定之人員依專業知識經驗陳述其判斷
    意見，況被告及其辯護人對此並不爭執，自有證據能力。
二、至本件認定事實所引用之卷內其餘卷證資料（包括文書證據
    及物證），並無證據證明係公務員違背法定程序所取得，被
    告及辯護人於審判程序中復均未於言詞辯論終結前表示異議
    ，且卷內之文書證據及物證，亦無刑事訴訟法第159 條之4
    之顯有不可信之情況與不得作為證據之情形，則依刑事訴訟
    法第159 條之5 之規定，本件認定事實所引用之所有文書證
    據及物證，均有證據能力，合先敘明。
貳、實體方面：
一、訊據被告就上開犯罪事實於警詢、偵訊及本院審理時均坦承
    不諱（見偵卷第9 至10頁、第60頁，本院審訴卷第28頁，本
    院97年12月10日審判筆錄第2 頁），核與證人即查獲員警陳
    忠華到庭證述當天伊去中壢市○○○街大樓查緝毒品案件，
    於電梯打開時，基於專業判斷認為被告與其女友黃麗芳神色
    有異，因而請其出示身份證件，被告旋即表明其通緝犯身份
    ，並說隨身攜帶之黑色包包內有一把槍，同時拿出槍彈出來
    等語相符（見本院同上審判筆錄第3 頁），此外，並有搜索
    扣押筆錄、搜索扣押目錄表、扣押物品收據及槍枝初步檢視
    照片6 張在卷可稽。而扣案槍彈經送請內政部警政署刑事警
    察局以性能檢驗法及試射法鑑定結果，確定送鑑槍枝1 枝（
    槍枝管制編號0000000000號）係改造手槍，由仿BERETTA 廠
    1934型半自動手槍製造之槍枝，換裝土造金屬槍管而成，擊
    發功能正常，可供擊發適用子彈使用，認具殺傷力；又送鑑
    子彈3 顆，則認均係非制式子彈，由金屬彈殼組合直徑8.0
    ±0.5 ㎜金屬彈頭而成，採樣1 顆試射，可擊發，認具殺傷
    力，有該局97年7 月8 日刑鑑字第0970085447號函附槍彈鑑
    定書及扣案槍彈照片在卷，至堪認定被告前開出於自由意志
    所為自白，核與事實相符，可以採信。本件事證已臻明確，
    被告未經許可持有具殺傷力而可發射子彈之改造手槍及非制
    式子彈犯行，洵堪認定，應予依法論科。
二、按槍砲彈藥刀械管制條例所規定之持有行為，其持有之繼續
    ，為行為之繼續，而非狀態之繼續；亦即一經持有該條例所
    規定之槍砲、彈藥或刀械，其犯罪即已成立，但其完結須繼
    續至持有行為終了時為止（最高法院90年度臺非字第21號判
    決參照）。是核被告之所為，係犯槍砲彈藥刀械管制條例第
    8 條第4 項未經許可持有可發射子彈具有殺傷力之改造手槍
    罪、同條例第12條第4 項之未經許可持有具殺傷力之子彈罪
    。被告以一持有槍彈之行為，同時觸犯上開二罪名，為想像
    競合犯，應依刑法第55條規定，從一重之槍砲彈藥刀械管制
    條例第8 條第4 項未經許可持有可發射子彈具有殺傷力之改
    造手槍罪處斷。
三、其次，被告前於93年間因妨害自由案件，經本院以93年度桃
    簡字第50號判處有期徒刑5 月確定；又於94年間因犯竊盜及
    違反毒品危害防制條例等案件，先後經新竹地院及本院判處
    有期徒刑9 月及10月確定；上開3 罪，並經新竹地院以96年
    度聲減字第278 號裁定減刑並定其應執行刑為有期徒刑11月
    又15日。被告甫於95年9 月29日假釋出監，竟於假釋付保護
    管束期間猶未屆滿之際，又因違反保安處分執行法第74條之
    2 第1 、2 、4 款規定且情節重大，致遭撤銷假釋，再於96
    年6 月11日入監執行殘刑有期徒刑4 月8 日，迨至96年7 月
    16日始執行完畢，此有臺灣高等法院被告前案紀錄表在卷，
    其受有期徒刑執行完畢，5 年內故意再犯本件最重本刑為有
    期徒刑以上之罪，為累犯，應依刑法第47條第1 項規定加重
    其刑。再者，對未發覺之罪自首而受裁判者，得減輕其刑，
    但有特別規定者，依其規定，刑法第62條定有明文；而犯槍
    砲彈藥刀械管制條例之罪自首，並報繳其持有之全部槍砲、
    彈藥、刀械者，減輕或免除其刑，其已移轉持有而據實供述
    全部槍砲、彈藥、刀械之來源或去向，因而查獲者，亦同，
    此為槍砲彈藥刀械管制條例第18條第1 項所明定。因槍砲彈
    藥刀械管制條例為刑法之特別法，則槍砲彈藥刀械管制條例
    第18條第1 項前段之規定，即為刑法第62條但書所示之特別
    規定，應優先適用；又槍砲彈藥刀械管制條例第18條第1項
    所稱「自首」，係指對於未被發覺之犯罪，主動告知係其自
    己所犯願接受裁判而言。本件被告係主動向警方坦承持有槍
    彈，在被告將槍彈取出之前，警方並無合理懷疑其隨身攜帶
    皮包內藏有槍彈等情，既據證人陳忠華到庭結證屬實，有如
    前述，被告確已該當上開自首之要件，應無疑義，且被告於
    97年5 月27日遭查獲當天即自隨身攜帶皮包內取出扣案手槍
    、子彈交予警方，亦核與前開槍砲彈藥刀械管制條例第18條
    第1 項前段規定「報繳其持有之全部槍砲、彈藥」之要件相
    符，是本件自應有上述減輕其刑規定之適用。又「有期徒刑
    、拘役、罰金減輕者，減輕其刑至二分之一，但同時有免除
    其刑之規定者，其減輕得減至三分之二。」，刑法第66條但
    書既有明文規定，則本件被告依槍砲彈藥刀械管制條例第18
    條第1 項前段之自首規定減輕其刑，因該條同時規定自首得
    免除其刑，是被告得減輕其刑至三分之二，並依法先加後減
    之。
四、爰審酌邇來非法寄藏、持有槍械情形日益猖獗，使用槍械之
    暴力犯罪層出不窮，檢警機關查獲非法寄藏、持有槍械及使
    用槍械暴力犯罪之新聞亦時有所聞，被告既已成年，當有相
    當程度之社會歷練，而知非法持有槍彈乃係嚴重違法行為，
    詎竟仍視法律規定為無物，不知檢束慎行，自97年5 月上旬
    某日起至同年月27日為警查獲時止，未經許可而持有本件扣
    案具殺傷力之槍彈達一定期間，對社會治安危害甚大。況依
    被告於本院調查時所供述，被告於持有該槍彈期間，確曾扣
    下扣案手槍之扳機（見本院審訴卷第29頁），益徵被告確曾
    企圖擊發該槍彈。苟非因遭警方即時查獲，其可能引發之後
    果實輸難想像，是認被告所造成之危害誠非輕微，自應就其
    所犯而受相當程度之刑事非難。惟衡酌被告於犯後尚知坦承
    犯行，持有之改造手槍只有1 枝，子彈復僅3 顆，且亦查無
    被告實際上有何持槍進而施暴或破壞之行為，復再念及被告
    僅國中肄業、智識程度不高等一切情狀，量處被告如主文所
    示之刑，併科罰金新臺幣10萬元，並就併科罰金部分，諭知
    如易服勞役之折算標準，以為懲儆。
五、扣案之改造手槍1 枝（含彈匣1 個，槍枝管制編號00000000
    00號）及非制式子彈3 顆，均具有殺傷力，分屬槍砲彈藥刀
    械管制條例第4 條第1 項第1 款所規定之槍砲及同條項第2
    款所規定之彈藥，依同條例第5 條規定，非經中央主管機關
    許可，不得持有之，自屬違禁物。是該改造手槍1 支（含彈
    匣1 個）及該3 顆具殺傷力之非制式子彈中未經試射之其中
    2 顆子彈，均應依刑法第38條第1 項第1 款規定，予以宣告
    沒收之；至扣案已試射完畢之子彈1 顆於擊發後，均已喪失
    子彈之效能而不再具有殺傷力，非屬違禁物，自毋庸併為沒
    收之諭知，附此敘明。
據上論斷，應依刑事訴訟法第299 條第1 項前段，槍砲彈藥刀械
管制條例第8 條第4 項、第12條第4 項、第18條第1 項前段，刑
法第11條前段、第47條第1 項、第55條、第66條但書、第42條第
3項前段、第38條第1 項第1 款，判決如主文。
本案經檢察官吳佳美到庭執行職務。
中    華    民    國    97    年    12    月    24    日
                  刑事第八庭    審判長法  官   徐培元
                                      法  官   張明儀
                                      法  官   呂綺珍
以上正本證明與原本無異。
如不服本判決應於收受判決後10日內向本院提出上訴書狀，並應
敘述具體理由。其未敘述上訴理由者，應於上訴期間屆滿後20日
內向本院補提理由書(均須按他造當事人之人數附繕本)「切勿逕
送上級法院」。
                                      書記官  范升福
中    華    民    國    97    年    12    月    24    日
附錄論罪科刑法條：
槍砲彈藥刀械管制條例第8條
未經許可，製造、販賣或運輸鋼筆槍、瓦斯槍、麻醉槍、獵槍、
空氣槍或第4 條第1 項第1 款所定其他可發射金屬或子彈具有殺
傷力之各式槍砲者，處無期徒刑或5 年以上有期徒刑，併科新臺
幣1 千萬元以下罰金。
未經許可，轉讓、出租或出借前項所列槍枝者，處5 年以上有期
徒刑，併科新臺幣1 千萬元以下罰金。
意圖供自己或他人犯罪之用，而犯前二項之罪者，處無期徒刑或
7 年以上有期徒刑，併科新臺幣1 千萬元以下罰金。
未經許可，持有、寄藏或意圖販賣而陳列第1 項所列槍枝者，處
3 年以上10年以下有期徒刑，併科新臺幣700 萬元以下罰金。
第 1 項至第 3 項之未遂犯罰之。
槍砲彈藥刀械管制條例第12條
未經許可，製造、販賣或運輸子彈者，處1 年以上7 年以下有期
徒刑，併科新台幣500 萬元以下罰金。
未經許可，轉讓、出租或出借子彈者，處6 月以上5 年以下有期
徒刑，併科新台幣300 萬元以下罰金。
意圖供自己或他人犯罪之用，而犯前二項之罪者，處3 年以上10
年以下有期徒刑，併科新台幣700 萬元以下罰金。
未經許可，持有、寄藏或意圖販賣而陳列子彈者，處5 年以下有
期徒刑，併科新台幣300 萬元以下罰金。
第 1 項至第 3 項之未遂犯罰之。


司法院資訊處製作；財團法人民間司法改革基金會備份。
